臺灣高等法院刑事裁定　　　　　　　　　　　　　　　九十三年度抗字第五九二號
　　抗　告　人
　　即　被　告　甲○○
右抗告人因對台灣板橋地方法院中華民國八十七年四月十日，八十七年度訴字第三七
一號刑事判決聲明疑義，不服臺灣板橋地方法院中華民國九十三年九月二日，九十三
年度聲字第一三九○號裁定，提起抗告，本院裁定如左：
    主  文
抗告駁回。
    理  由
一、按當事人對於有罪裁判之文義有疑義者，得向諭知該裁判之法院聲明疑義，刑事
    訴訟法第四百八十三條固定有明文，惟所謂對於有罪裁判之文義有疑義，指原判
    決主文之意義不甚明顯，致生執行上之疑義者而言（最高法院二十七年聲字第一
    九號判例、八十二年度台抗字第四九八號、八十三年度台抗字第八○號判決意旨
    參照）。
二、原裁定以：按數罪併罰之案件，因其數罪間均各有獨立之犯罪事實，既無審判上
    不可分之關係，則檢察官或自訴人如僅就一個犯罪事實起訴，縱使審理中發見被
    告尚犯有他罪，依不告不理之原則，自不得就他罪予以審判（最高法院三十二年
    上字第二一○五號判例參照）。經本院（台灣板橋地方法院）依職權調閱聲明人
    所指前開施用第一級毒品案件相關卷宗，確認承辦該案之檢察官確實僅就聲明人
    施用第一級毒品海洛因部分提起公訴，且聲明人施用第二級毒品部分因與已起訴
    部分犯意個別，且所犯構成要件不同，而屬各別獨立之犯罪事實，揆諸前引判例
    意旨，公訴人既僅就施用第一級毒品部分提起公訴，而施用第二級毒品部分與之
    又僅有數罪併罰之關係，本即不得就未經起訴之部分（即施用第二級毒品部分）
    予以審判，從而本院八十七年度訴字第三七一號判決僅就已起訴之施用第一級毒
    品部分予以論罪科刑，於法尚無違誤，特此裁定說明之。
三、抗告意旨略以：抗告人自民國（下同）八十七年一月間某日起至二月十日止，連
    續在臺北縣新莊市○○路七四六巷二九號及同市○○路某處，施用第一級毒品海
    洛因多次，嗣經警查獲移送偵辦後，復因尿液檢驗結果呈安非他命陽性反應，乃
    向承辦之檢察官自承偶而施用第二級毒品安非他命，此案經台灣板橋地方法院檢
    察署檢察官以八十七年度偵字第三四四七號，將抗告人以施用第一級毒品罪嫌提
    起公訴，原審八十七年度訴字第三七一號判決竟僅就抗告人施用第一級毒品部分
    判處有期徒刑三年二月，就施用第二級毒品安非他命部分則未一併判決，亦未於
    判決書中載明理由，實有違刑事訴訟法第三百十條第一項之規定。又因該判決未
    將抗告人施用第二級毒品安非他命部分一併審判，致抗告人施用第二級毒品安非
    他命犯行，於毒品危害防制條例生效後，復經原審法院以八十七年度毒聲字第一
    六三八號裁定送觀察勒戒、以八十七年度毒聲字第二一三五號裁定送強制戒治，
    導致一罪分判、一罪兩罰，因此該項判決有重大缺失，請撤銷該項違誤判決云云
    。
四、惟查：
    (一)刑事訴訟法第四百八十三條所謂對於有罪裁判之文義有疑義，指原判決主文之
      意義不甚明顯，致生執行上之疑義者而言，已如前述。而本件判決抗告人有罪
      之台灣板橋地方法院八十七年度訴字第三七一號刑事判決主文內記載「甲○○
      連續施用毒品，累犯，處有期徒刑參年貳月。扣案之摻有毒品海洛因之香煙貳
      支沒收銷燬之」，甚為明確，並無意義不明顯之情形；且抗告人自原審迄今，
      均係以前開案件未就其所涉施用第二級毒品安非他命犯行一併判決為聲明內容
      ，揆諸前開說明，抗告人此部分行為，顯與刑事訴訟法第四百八十三條規定之
      「聲明疑義」內容不符。
    (二)又雖抗告人前開聲明內容，與法律之規定未符，惟原審已就因檢察官僅就抗告
      人施用第一級毒品海洛因部分提起公訴，且抗告人施用第二級毒品部分因與已
      起訴部分犯意個別，且所犯構成要件不同，而屬各別獨立之犯罪事實，從而法
      院不得就未經起訴之部分（即施用第二級毒品部分）予以審判，認該法院八十
      七年度訴字第三七一號判決僅就已起訴之施用第一級毒品部分予以論罪科刑，
      於法尚無違誤，並以裁定說明之，與法尚無不合。而抗告人提起本件抗告，聲
      請本院撤銷台灣板橋地方法院八十七年度訴字第三七一號刑事判決云云，即與
      法律之規定未符，故抗告人之抗告，為無理由，應予駁回。
五、據上論斷，應依刑事訴訟法第四百十二條，裁定如主文。
中　　　華　　　民　　　國　　九十三　　年　　　十　　　月　　二十九　　日
                              臺灣高等法院刑事第十四庭
                                  審判長法  官  陳  祐  輔
                                        法  官  陳  國  文
                                        法  官  邱  瑞  祥
右正本證明與原本無異。
如不服本裁定，應於收受送達後五日內向本院提出抗告狀。
                                        書記官  吳  金  來
中　　　華　　　民　　　國　　九十三　　年　　 十一 　　月　　　一　　　日
